臺灣高等法院刑事判決
111年度上易字第32號
上  訴  人  
即  被  告  楊秉翰



上列上訴人因妨害自由案件，不服臺灣臺北地方法院110年度審
易字第1597號，中華民國110年11月15日第一審判決（起訴案號
：臺灣臺北地方檢察署110年度偵字第7662號），提起上訴，本
院判決如下：
    主  文
上訴駁回。
楊秉翰緩刑貳年，緩刑期內付保護管束，並應於本判決確定後陸
個月內，接受肆小時之法治教育課程。
    事  實
一、楊秉翰與施弋謙原係國立臺北大學位於臺北市○○區○○街00號
    「合江宿舍男生宿舍」605號房之室友，楊秉翰並為該校法
    律系學生。楊秉翰於民國109年8月21日下午4時許，因認施
    弋謙未依約給付先前2人所協議由楊秉翰協助施弋謙進行法
    律訴訟之承諾酬勞新臺幣（下同）5萬元，且再度向施弋謙
    索討時，施弋謙仍認楊秉翰僅係協助修改書狀並未完成承諾
    之協助，願意支付1,800元，楊秉翰因而心生不滿，竟基於
    恐嚇之犯意，接續以「那你在路上被打，絕對不是我啦！」
    （3次）等語恫嚇施弋謙，使施弋謙聽聞後心生畏懼，致生
    危害於安全。　
二、案經施弋謙訴由臺北市政府警察局中山分局報告臺灣臺北地
    方檢察署（下稱臺北地檢署）檢察官偵查起訴。
    理  由
壹、程序部分：
一、被告爭執卷內下列證據之證據能力：
　㈠告訴人施弋謙於警詢及檢察官偵訊時之陳述。
　⒈按被告以外之人於審判外之陳述，如無刑事訴訟法第159條之
    1至第159條之5傳聞法則例外，依同法第159條第1項，並無
    證據能力。查告訴人於警詢之陳述，為被告以外人於審判外
    之陳述，且其警詢之指述尚非不可替代，此部分應認無證據
    能力。
　⒉次按被告以外之人於偵查中向檢察官所為之陳述，除顯有不
    可信之情況者外，得為證據；證人依法應具結而未具結者，
    其證言不得作為證據，刑事訴訟法第159條之1第2項、第158
    條之3定有明文。本案告訴人於檢察官偵訊時所為之證述，
    性質上雖屬審判外陳述，告訴人依法應具結作證，惟觀諸本
    案偵查卷之資料，該筆錄固稱有具結作證等語（見偵卷第80
    頁至第81頁），然卷內查無告訴人之證人結文，是告訴人之
    偵訊證述是否具備證據能力，即應按最高法院102年第13次
    刑事庭會議決議之意旨，審酌告訴人於偵查中之指訴，是否
    具備特信性及必要性時，才例外將未經具結之偵訊筆錄認定
    有證據能力。再觀諸該偵訊筆錄之記載形式及全文，告訴人
    未曾提及檢察官於偵訊時有任何強暴、脅迫、詐欺、利誘等
    不正方法取供之情形，其陳述時之心理狀況健全、並無受外
    力干擾，且本院亦查無檢察官在偵訊時有任何以不正方法訊
    問，而有違反陳述者之自由意志等情況，應認此時於檢察官
    面前所為之證述，縱未經具結，惟依告訴人應訊時客觀上未
    受外力影響，尚且提出其手機對著被告錄影，對話內容大致
    為被告提到該給的還是要給，1,800記得之類的話等影音，
    檢察官並就該錄影畫面之人，訊問是否為被告，被告回答檢
    察官：「是」(見偵卷第82頁)，則就該錄影內容，亦無告訴
    人捏編構陷被告之情事。綜上各端，可認告訴人於檢察官偵
    訊時之指述，具有高度之信用性，並對證明本案之犯罪事實
    存否具有必要性，而有證據能力。
　㈡本案錄音光碟。
　⒈按私人錄音、錄影之行為，雖應受刑法第315條之1與通訊保
    障及監察法第29條第3款之規範，但其錄音、錄影所取得之
    證據，則無證據排除法則之適用。蓋我國刑事訴訟程序法（
    包括通訊保障及監察法）中關於取證程序或其他有關偵查之
    法定程序，均係以國家機關在進行犯罪偵查為拘束對象，對
    於私人自行取證之法定程序並未明文。私人就其因犯罪而被
    害之情事，除得依刑事訴訟法第219條之1至第219條之8有關
    證據保全規定，聲請由國家機關以強制處分措施取證以資保
    全外，其自行或委託他人從事類似任意偵查之錄音、錄影等
    取證之行為，既不涉及國家是否違法問題，則所取得之錄音
    、錄影等證物，如其內容具備任意性者，自可為證據（最高
    法院101年度台上字第5182判決意旨參照）；次按數位證據
    之複製品與原件具真實性及同一性，有相同之效果，惟複製
    過程仍屬人為操作，且因複製之無差異性與無痕跡性，不能
    免於作偽、變造，原則上欲以之證明某待證事項，須提出原
    件供調查，或雖提出複製品，當事人不爭執或經與原件核對
    證明相符者，得作為證據。然如原件滅失或提出困難，當事
    人對複製品之真實性有爭執時，非當然排除其證據能力。此
    時法院應審查證據取得之過程是否合法（即通過「證據使用
    禁止」之要求），及勘驗或鑑定複製品，茍未經過人為作偽
    、變造，該複製品即係原件內容之重現，並未摻雜任何人之
    作用，致影響內容所顯現之真實性，如經合法調查，自有證
    據能力。至於能否藉由該複製品，證明確有與其具備同一性
    之原件存在，並作為被告有無犯罪事實之判斷依據，則屬證
    據證明力之問題（最高法院107年度台上字第3724號判決意
    旨參照）。
　⒉查本案錄音光碟乃係告訴人以其手機之錄音檔提交警方製作
    而成（見偵卷第27頁、第80頁），再者，其內容之播放流暢
    ，語句連續，業經本院於準備程序中勘驗，並經被告及檢察
    官當庭確認錄音檔中之語句無訛（見本院卷第68頁至第72頁
    ），足徵此一告訴人與被告對話之錄音，取證過程並無強暴
    、脅迫等違反任意性，或有經人偽造、變造之情形，是該光
    碟複製品即係手機原檔內容之重現，並未摻雜任何人之作用
    ，致影響內容所顯現之真實性，應認具備證據能力。
　㈢110年8月17日國立臺北大學北大進字第1100001093號函。
　  查檢察官就被告是否與告訴人曾發生過本案事實，函詢國立
    臺北大學，嗣經該校函覆檢察官，此有110年8月17日國立臺
    北大學北大進字第1100001093號函(見偵卷第87頁至第89頁
    ）存卷可查。再觀該證據為公務員職務上製作之紀錄文書、
    證明文書，且無顯有不可信之情況，復可補強告訴人指述之
    憑信性，又係與本案具關聯性之證據，自具有證據能力。被
    告主張該證據與本案不具關聯性，即有未合，無法採取。
二、至被告另爭執檢察官偵訊時之錄音光碟勘驗筆錄、告訴人與
    被告、與同學及與母親間之LINE通訊對話紀錄、臺灣臺北地
    方檢察署之公務電話紀錄之證據能力，惟此部分並未援引為
    本案判決之依據，故不贅述各該證據之證據能力，附此敘明
    。　　　
貳、實體部分：
一、被告於本院審理時矢口否認於上揭時、地，以「那你在路上
    被打，絕對不是我啦！」等語恫嚇施弋謙，辯稱：我從沒有
    講過這些話，109 年8 月21日我放暑假回家了，沒有在宿舍
    等語。惟查，上開犯罪事實，業據告訴人施弋謙於檢察官偵
    訊時指述明確（見偵卷第80頁至第81頁）。再者，經本院當
    庭勘驗告訴人提出之錄音光碟，結果為：
  ㈠勘驗檔案名稱：告訴人提供與楊秉翰錄音檔.m4a
　㈡勘驗內容：
　⒈時間：民國109年8月21日下午16時許
　⒉地點：臺北大學合江宿舍605號房間內（臺北市○○區○○
　　　    街00號）
　⒊聲音來源依序為：被告楊秉翰、告訴人施弋謙
　⒋檔案時間：0時0分0秒至0時3分16秒（605號房內，施弋謙躺
　　　        在房內地墊休息，接著楊秉翰進入房間）
　⒌勘驗譯文：
　　00:08 楊秉翰：不講話啊？
　　00:24 楊秉翰：要給趕快給啦！
　　00:26 施弋謙：我們當初講好的是說，你還要幫我之後的事
　　　            情嘛。
    00:30 楊秉翰：沒有嘛，你不要跟我扯那麼多啦，哪有講到
　　　            之後的事情。
    00:34 施弋謙：有啊，我是說這個案子啊。
    00:38 楊秉翰：對不對？當…………講得多少…………啊～
　　　            你不要跟我扯那麼多，你現在一毛錢也不想
                  付啦！對不對？
    00:41 施弋謙：我沒有啊，你這樣子沒有要好好講，啊我們
　　　            要怎麼討論？
    00:43 楊秉翰：…………你好好講啊，我已經很給你面子了
　                ！
    00:45 施弋謙：啊你先，你要不要冷靜一點？啊你現在要不
　                要討論？
    00:47 楊秉翰：你要不要還？蛤？我跟你講啦，你不給我匯
　　　            ，我也有辦法跟你討啦！幹…………我叫人
　　　            家跟你拿啦！敢不敢？敢不敢？
    00:53 施弋謙：不要噴口水。站好講話。站好講話。
　　00:57 楊秉翰：你有種就說「恁北不想還啦！」你有種嗎？
　　　            你沒種，孬啦！對不對？
    01:00 施弋謙：我沒有不想給你錢啊，只是你不能這樣子講
　                。
    01:04 楊秉翰：你要就趕快匯。
    01:05 施弋謙：嗯。
    01:08 楊秉翰：仁至義盡了啦！
    01:09 施弋謙：我在錄音喔。
    01:11 楊秉翰：誰管你，我有錄音干你屁事喔？
    01:14 施弋謙：我是說我在錄音。
    01:15 楊秉翰：你在錄音你錄啊，對不對，告你妨害秘密啦
　                。
    01:19 施弋謙：嗯。
    01:21 楊秉翰：對不對？當初講好的事，欸，你又不想還，
　                你那還想挖洞給我跳，蛤？哪有這種垃圾的
　                啊？
    01:37 施弋謙：可以給啊。
    01:37 楊秉翰：你……你膽……太大。
    01:38 施弋謙：啊你要不要讓我講話？你就只是想要罵人。
    01:42 楊秉翰：……罵人？你給錢我就閉嘴。
    01:43 施弋謙：啊我們要不要？……你要不要討論事情？    
                我……
    01:45 楊秉翰：我沒有要跟你討論！
    01:45 施弋謙：……啊你要不要聽我的看法？
    01:46 楊秉翰：你要給？不給？就這樣。上次就講好了。
    01:48 施弋謙：啊你要不要先聽完我講的？啊你都不，沒有
　                ，你這樣沒有要溝通啊，啊這樣要怎麼講？
    01:53 楊秉翰：沒有要跟你溝通了啦！要，或不要，不要就
　                說一句。
    01:57 施弋謙：我可以給啊，啊你要不要讓我講？
    01:59 楊秉翰：要給就給的乾脆啦！
    02:00 施弋謙：你又不讓我講話，只顧你自己要講的。
    02:02 楊秉翰：你要給就趕快給啦！
    02:04 施弋謙：你這個態度，我沒有想要跟你溝通。
    02:04 楊秉翰：限你今天要匯啦，如果你今天不匯（款）
　                ，我就視為你就是跟我翻臉了啦。
    02:09 施弋謙：我，我這個，這個沒有要溝通喔，這個，這
　                個沒有。
    02:09 楊秉翰：你就不還了啦，你就不給了啦！你不用跟我
　                扯那麼多。
    02:14 施弋謙：當然不用扯那麼多啊。
    02:16 楊秉翰：你要扯那麼多你就不要匯啦，你就有種一點
　                說：「我不要匯啦，怎麼樣？你有本事跟我
　                拿。」
    02:22 施弋謙：你有要溝通的意思嗎？
    02:24 楊秉翰：跟你溝通有甚麼……都已經溝通過了啦！
    02:26 施弋謙：那不要溝通。
    02:27 楊秉翰：我跟你講啦，君子一講了，就是一句承諾了
　                啦，我們當初有講好啊。對不對？
    02:31 施弋謙：那你……你有沒有要溝通啊？啊你就沒有要
　                溝通啊！
    02:34 楊秉翰：你要就趕快給嘛，你不給，我也有辦法跟你
　　　            拿！懂不懂？
    02:39 施弋謙：那你就用你的方法，你就用你的方法。
    02:40 楊秉翰：我跟你講，好！那你在路上被打，絕對不是
　　　            我啦！你路上被打，絕對不是我啦！你有種
                  就這樣子啦！你有種，你就這樣子啦！
　　　            (施弋謙與楊秉翰說話時間重疊，並說『你就
                  用你的方法』)(楊秉翰就是02:40部分用語急
                  促聲調上揚、激烈)
    02:48 施弋謙：楊秉翰，楊秉翰不要這樣說話喔，楊秉翰不
　                要這樣說話。
    02:53 楊秉翰：剛剛已經警告你了啦！都已經跟你講了啦！
    02:53 施弋謙：楊秉翰，不要這樣說話喔。
    02:57 楊秉翰：你在路上被打，絕對不是我啦！
    03:00 施弋謙：楊秉翰不要這樣說話。冷靜一點。
    03:02 楊秉翰：膽大一點啦，不想給一句話：「恁北不想給
　                啦，你有本事跟我拿啦」，那我也有本事跟
　                你拿啦！
    03:07 施弋謙：楊秉翰冷靜一點喔。
    03:11 （關門聲）
    03:16 （錄音結束）
　　等語，亦有本院勘驗筆錄在卷足憑(見本院卷第68頁至第71
    頁)。核與告訴人於檢察官偵訊時指述被告對其恫以「那你
    在路上被打，絕對不是我啦！」等情相符，是告訴人之指述
    信而有徵，可以採信。
二、按刑法第305條規定恐嚇罪之恐嚇，係指單純以將來加害生
    命、身體、自由、名譽、財產之事（下稱「惡害」），恐嚇
    他人使人心生畏佈為已足，不必果有加害之意思，更不須有
    實施加害之行為（最高法院75年度台上字第5480號、93年度
    台上字第3309號刑事裁判要旨參照）。且該惡害之通知方式
    ，並無限制，無論其為口頭、書面或舉動，亦不論明示或暗
    示，凡以足使被害人理解其意義之方法，通知將加惡害之事
    ，而使被害人心生畏怖者，即均包括在內。本案被告於上開
    時地，以口頭對告訴人恫稱「那你在路上被打，絕對不是我
    啦！」且用語急促，聲調上揚激烈，並重複三次該用語，顯
    見被告係刻意提高聲量並予再三強調，另觀被告尚且表示「
    我沒有要跟你討論」、「剛剛已經警告你了啦！都已經跟你
    講了啦！...膽大一點啦！」等語，足認被告之話語，無非
    意在脅迫、壓抑告訴人之心理，企圖使告訴人因而曲從，是
    被告上揭所言，確屬將加害於告訴人之生命、身體之惡害通
    知告訴人屬實，參以被告與告訴人之對話內容，其等係處於
    激烈之爭執，是被告上開恐嚇言語，顯非出於戲謔之詞，而
    係故意為之；又告訴人因而心生畏懼，亦據告訴人指述明確
    （見偵卷第81頁），而告訴人有申請更換宿舍之情，亦有11
    0年8月17日國立臺北大學北大進字第1100001093號函在卷可
    稽(見偵卷第87頁)，參以被告於本院審理時供稱:「他為了
    避免我跟他有相遇、當面去索討...害怕與我相見，才向宿
    舍說要換寢室...舍監就先把他換到隔壁房間...」等語(見
    本院卷第126頁)，足認告訴人確於本案發生後未久，即向校
    方為更換宿舍之申請，是告訴人指稱其為此感到害怕，確屬
    有據；況依一般社會通念，被告上開言語，客觀上已足使人
    因而心生畏懼，自該當於恐嚇犯行無訛。被告辯稱告訴人並
    未心生畏懼，為避就之詞，不足採信。
三、被告另辯稱：當時我正放暑假回家了，沒有在宿舍等語。惟
    查，被告於本院勘驗上開錄音光碟時，就02:40到02:48時間
    之勘驗譯文，表示02:40告訴人聽到「你在路上被打」等語
    時，還有回答說「你就用你的方法」。衡情，倘該整段錄音
    內容均非被告之對話，被告豈會於本院勘驗時未加爭執其非
    對話之人，又若被告非該對話之人，而未在案發現場親自見
    聞該過程，衡情，豈會對勘驗筆錄原未記載之上開內容，如
    此清晰並提出應予補載之意見，況當時被告與告訴人確實同
    住該宿舍，其等因金錢之糾葛而生口角，亦符常理。凡此，
    均足徵被告確為上揭對話之人無誤，被告上揭所辯，為避就
    之詞，不足採信。至法務部調查局雖以：告訴人所提供錄音
    檔內待鑑之「楊秉翰」聲音非為正常說話之聲音（大聲罵人
    聲），其聲紋頻譜之共振峰失真模糊不清，歉難鑑定等詞（
    見偵卷第71頁），惟此並無法為被告有利之認定。又經被告
    聲請調取臺北地檢署110年度偵字第11010號卷，然該案件係
    被告向告訴人提出之妨害名譽告訴，業經檢察官為不起訴處
    分確定（見該卷第21頁至第23頁），而本案告訴人縱於檢察
    官勸諭雙方和解時曾表示「我的訴求就是相互撤告」等語（
    見偵卷第81頁），然告訴人之目的在節省司法資源，自難以
    其曾為此訴求，而得解免認告訴人於本案所述不可採憑。本
    案事證明確，被告犯行堪以認定，應依法論科。　　
四、至被告聲請傳訊學校教官陳欽盛到庭作證，欲證明被告並無
    對告訴人為恐嚇之事實，惟陳欽盛既未在場見聞實驗案發經
    過，且學校已為後續處理之回覆，而本案事證已臻明確，尚
    無調查此部分之必要，附此敘明。　　
五、論罪
　㈠核被告所為，係犯刑法第305條之恐嚇危害安全罪。　　
　㈡被告前後數次以事實欄所載之言語恫嚇告訴人，主觀上均係
    出於同一恐嚇危害安全之目的，且侵害同一告訴人之生命、
    身體安全法益，客觀上係於密切接近之時間地點實施，各行
    為獨立性極為薄弱，依一般社會健全觀念，在時間差距上，
    難以強行分開，在刑法評價上，應視為數個舉動之接續施行
    ，合為包括一行為之接續犯，而論以一罪。
參、維持原判決之理由：　　　　
一、原審法院同上認定，以被告本案所為事證明確，係犯恐嚇危
    害安全罪，適用刑法第305條、第41條第1項前段，刑法施行
    法第1條之1第1項等規定，並以行為人之責任為基礎，審酌
    被告不思與告訴人理性溝通，以前開言語恫嚇告訴人，致告
    訴人心生畏懼，顯不足取，否認犯行且未與告訴人達成和解
    之犯後態度；暨斟酌其於大學就學之教育程度及家庭生活狀
    況（見本院卷第42頁），以及被告犯罪之動機、目的、造成
    之損害、告訴人表示之意見（見原審卷第58頁）等一切情狀
    ，量處拘役20日，並諭知如易科罰金以1,000元折算1日。經
    核原審認事用法均無違誤，量刑亦屬妥適，應予維持。
二、按受2年以下有期徒刑、拘役之宣告，而有刑法第74條第1項
    所列2款情形之一，認以暫不執行為適當者，得宣告2年以上
    5年以下之緩刑，刑法第74條第1項固定有明文。惟宣告緩刑
    ，除應具備刑法第74條所定條件外，法院應就被告有無再犯
    之虞，能否由於刑罰之宣告而策其自新，及有無可認為暫不
    執行刑罰為適當之情形等因素而為判斷，屬實體法上賦予法
    院得依職權裁量之事項（最高法院107年度台上字第4923號
    判決意旨參照）。經查，被告前未曾因故意犯罪受有期徒刑
    以上刑之宣告，此有本院被告前案紀錄表在卷可稽（見本院
    卷第21頁），考量被告為大學之在學學生，於本案係因與室
    友之金錢糾葛而生口角，情緒管理不佳而偶罹犯行，本院斟
    酌上情，信被告經此偵審過程，當知所警惕，而無再犯之虞
    ，因認其所宣告之刑皆以暫不執行為適當，爰依刑法第74條
    第1項第1款規定予以宣告緩刑2年。另為導正被告之偏差行
    為，使其於緩刑期內能深知警惕，強化法治觀念，避免再度
    犯罪，爰併依刑法第74條第2項第8款規定，諭知被告接受4
    小時之法治教育課程，另依刑法第93條第1項第2款規定，諭
    知於緩刑期間付保護管束。若被告違反上開負擔情節重大，
    仍得由檢察官依法聲請撤銷上開緩刑之宣告，附此敘明。
三、被告仍執前詞否認提起上訴，業經論駁如前，上訴為無理由
    ，應予駁回。
據上論斷，應依刑事訴訟法第368條，判決如主文。
本案經檢察官黃耀賢提起公訴，檢察官謝志明到庭執行職務。
中　　華　　民　　國　　111 　年　　5 　　月　　18　　日
                  刑事第二十庭  審判長法　官  王復生
　　　　　　　　　　　　　　　　　　　法　官  張紹省
　　　　　　　　　　　　　　　　　　　法　官  蕭世昌
以上正本證明與原本無異。
不得上訴。
                                      書記官　葉書豪
中　　華　　民　　國　　111 　年　　5 　　月　　18　　日
附錄本案論罪科刑法條全文：
中華民國刑法第305條
以加害生命、身體、自由、名譽、財產之事恐嚇他人，致生危害
於安全者，處2年以下有期徒刑、拘役或9千元以下罰金。